臺灣臺南地方法院刑事判決　　　　　　　　　　　　　九十三年度訴緝字第七０號
　　公　訴　人　臺灣臺南地方法院檢察署檢察官
　　被　　　告　甲○○
右列被告因違反毒品危害防制條例案件，經檢察官提起公訴（九十二年度毒偵字第二
二二０號），被告就犯罪事實為有罪之陳述，本院合議庭裁定進行簡式審判程序，判
決如左：
    主  文
甲○○連續施用第一級毒品，累犯，處有期徒刑壹年，扣案第一級毒品海洛因拾玖包
（合計淨重貳點貳捌公克），沒收銷燬之；扣案第一級毒品海洛因外包裝拾玖個（合
計重陸點伍零公克）及空塑膠夾鏈袋陸拾柒個，均沒收之。又連續施用第二級毒品，
累犯，處有期徒刑柒月，扣案第二級毒品安非他命貳拾壹包（驗餘合計淨重參拾參點
柒零公克），沒收銷燬之；扣案第二級毒品安非他命外包裝貳拾壹個及安非他命吸食
器壹組，均沒收之。應執行有期徒刑壹年陸月，扣案第一級毒品海洛因拾玖包（合計
淨重貳點貳捌公克）及第二級毒品安非他命貳拾壹包（驗餘合計淨重參拾參點柒零公
克），均沒收銷燬之；扣案第一級毒品海洛因外包裝拾玖個（合計重陸點伍零公克）
、第二級毒品安非他命外包裝貳拾壹個、空塑膠夾鏈袋陸拾柒個及安非他命吸食器壹
組，均沒收之。
    事  實
一、甲○○前於民國八十三年間，因違反麻醉藥品管理條例案件，經臺灣臺中地方法
    院以八十二年度訴字第四三二八號判處有期徒刑五月確定，又於八十四年間，因
    違反麻醉藥品管理條例案件，經最高法院以八十四年度臺上字第三０一六號判處
    有期徒刑五年六月確定，經臺灣高等法院臺中分院以八十五年度聲字第三三八號
    裁定應執行有期徒刑五年十月確定，並經臺灣臺中地方法院檢察署檢察官以八十
    五年度執更字第一八一七號換發執行指揮書入監執行，於八十七年五月六日縮短
    刑期假釋出監，又於八十四年十月二十二日，因違反麻醉藥品管理條例案件，經
    臺灣高等法院臺南分院以八十四年度上訴字第二００七號判處有期徒刑八月確定
    ，嗣前開假釋經撤銷後，經臺灣臺南地方法院檢察署檢察官以八十八年度執更字
    第一三九三號執行指揮書執行殘刑二年十一月又十日，該有期徒刑八月經接續執
    行後，指揮書執畢日期為九十一年十一月十二日，另又於八十九年十一月二十日
    ，因違反毒品危害防制條例案件，經本院以八十九年度南簡字第五八六號判處有
    期徒刑三月確定，接續前案執行，而於九十一年十一月四日執行完畢。又前於八
    十七年間因施用毒品案件，經本院以八十七年度毒聲字第八０五號裁定送觀察、
    勒戒後，認無繼續施用毒品之傾向，經臺灣臺南地方法院檢察署檢察官以八十八
    年度偵緝字第一五號、八十八年度偵字第一九００號為不起訴處分確定在案，其
    後復因施用第二級毒品安非他命案件，經本院以八十八年度毒聲字第一六八六號
    裁定送觀察、勒戒後，認有繼續施用毒品之傾向，經本院以八十八年度毒聲字第
    一九八九號裁定令入戒治處所施以強制戒治一年，並由臺灣臺南地方法院檢察署
    檢察官提起公訴，經本院以前開八十九年度南簡字第五八六號判處有期徒刑三月
    確定，強制戒治部分，嗣經本院以八十八年度毒聲字第三四七九號裁定停止戒治
    ，所餘戒治期間付保護管束，並於八十八年十二月三日停止強制戒治釋放出所，
    而於八十九年七月三日強制戒治付保護管束期滿，再因施用第二級毒品安非他命
    案件，經本院以九十二年度毒聲字第一七二一號裁定令入戒治處所，施以強制戒
    治一年，於九十二年十二月十二日入臺南戒治所執行，於九十三年一月九日因毒
    品危害防制條例修正適用釋放出所，並由臺灣臺南地方法院檢察署檢察官提起公
    訴，經本院於九十二年十二月二日以九十二年新簡字第五一八號判處有期徒刑五
    月，於同年十二月二十三日確定。詎其仍未戒除毒癮，明知第一級毒品海洛因及
    第二級毒品安非他命，係毒品危害防制條例所明定之第一、二級毒品，不得持有
    及施用，竟另行分別基於施用第一級毒品海洛因及第二級毒品安非他命之概括犯
    意，於八十九年七月三日強制戒治執行完畢釋放後之五年內，先自九十二年五月
    間某日起至九十二年十二月十一日止，以第一級毒品海洛因滲入香菸中吸食之方
    式，連續在臺南市○○路○段二一八號十六樓之四之租屋處、臺南市○○路及臨
    安路之賭場內，施用第一級毒品海洛因多次；復自九十三年三月間某日起至九十
    三年八月八日晚上八、九時許止，連續在臺南縣永康市○○街二十四巷七號之三
    住處，施用第一級毒品海洛因多次。又自九十二年十二月三日起至九十二年十二
    月十一日止，以扣案安非他命吸食器一組為施用工具，連續在臺南市○○路○段
    二一八號十六樓之四之租屋處、臺南市○○路及臨安路之賭場內，施用第二級毒
    品安非他命多次；復自九十三年三月間某日起至九十三年八月八日晚上八、九時
    許止，連續在臺南縣永康市○○街二十四巷七號之三住處，施用第二級毒品安非
    他命多次。嗣於九十二年十二月十一日十八時十分許，在臺南市○○路○段二一
    八號地下室停車場內經警緝獲，並當場於其口袋內查獲海洛因十六包、安非他命
    十包，並經甲○○同意後，於同日下午十九時二十分許帶同警方前往其位於臺南
    市○○路○段二一八號十六樓之四租屋處執行搜索，當場再扣得海洛因三包、安
    非他命十一包、安非他命吸食器一組、空塑膠夾鏈袋六十七個等物，共計扣得海
    洛因十九包合計淨重二．二八公克（外包裝合計重六．五０公克）及安非他命二
    十一包合計淨重三四．０五公克（驗餘合計淨重三三．七０公克），且警方於九
    十二年十二月十一日晚上二十二時十五分許查獲及九十三年八月九日緝獲甲○○
    後，經甲○○同意採尿送驗結果，均呈嗎啡及安非他命陽性反應，而獲知上情。
二、案經臺南市警察局第六分局報告臺灣臺南地方法院檢察署檢察官偵查起訴。
    理  由
一、右揭犯罪事實，業據被告甲○○於本院審理時坦承不諱，且被告經警於九十二年
    十二月十一日晚間二十二時十五分許及九十三年八月九日通緝經警採尿（尿液檢
    體編號分別為Ｆ─２６７號、Ｆ─２８５號）送驗結果，均分別呈嗎啡及安非他
    命陽性反應，有臺南市警察局第六分局偵辦甲○○涉嫌毒品危害防制條例案件送
    驗尿液及年籍對照表、臺南市衛生局九十二年十二月十九日（）南市衛驗字第
    九二０九九二號檢驗成績書及臺南市衛生局九十三年八月十九日（）南市衛驗
    字第九三０七四二號檢驗成績書各一紙在卷（詳警卷第十三頁；偵查卷第二十頁
    ；本院卷第二一頁）可稽。又尿液檢體編號Ｆ─２６７號經送長榮大學毒物研究
    中心，以氣相層析質譜儀法（ＧＳ／ＭＳ）複驗之結果，仍呈嗎啡及安非他命陽
    性反應，有長榮大學毒物研究中心九十三年三月五日複驗確認報告一紙存卷（詳
    本院九十三年訴字第六０號卷第五五頁）可憑。按海洛因係由嗎啡經化學合成而
    製得，經注射進入人體後，因代謝而分解又生成嗎啡，因此施打海洛因後，由尿
    液檢驗結果仍為嗎啡反應。是以，被告自白施打海洛因，而採尿化驗之結果呈現
    嗎啡陽性反應，核屬科學上合理之現象。另有警方於被告口袋內查獲之海洛因十
    六包、安非他命十包；警方於被告租屋處查獲之海洛因三包、安非他命十一包、
    安非他命吸食器一組、空塑膠夾鏈袋六十七個扣案可資佐證。而前開扣案之海洛
    因計十九包，合計淨重二．二八公克（空包裝合計重六．五公克）及安非他命計
    二十一包，合計淨重三四．０五公克（驗餘合計淨重三三．七０公克），經警以
    聯勤二０四廠製造之毒品檢驗盒試劑初步檢驗結果分別呈嗎啡及安非他命反應，
    嗣再送法務部調查局及內政部警政署刑事警察局檢驗結果，分別含有第一級第六
    項毒品海洛因成分及第二級毒品甲基安非他命陽性反應，有臺南市警察局第六分
    局查獲涉嫌毒品危害防制條例毒品初步檢驗報告單、法務部調查局九十三年一月
    十四日調科壹字第二００００四六三一號鑑定通知書及內政部警政署刑事警察局
    九十三年一月十三日刑鑑字第０九二０二四一三０八號鑑驗通知書各乙紙附卷（
    詳警卷第十四頁；本院九十三年訴字第六０號卷第三０頁、第三一頁可參）。此
    外，復有臺南市警察局第六分局搜索扣押筆錄一紙、臺南市警察局第六分局扣押
    物品目錄表一紙、扣押書二紙、臺南市警察局第六分局偵辦甲○○涉意圖販賣毒
    品案扣押一級毒品清單二紙、臺南市警察局第六分局偵辦甲○○涉意圖販賣毒品
    案扣押二級毒品清單二紙及扣案毒品暨毒品吸食器照片影本七幀存卷（詳警卷第
    六頁至十二頁、第十八頁至二十一頁）可按。綜合上開事證互核相符，被告連續
    施用第一級毒品海洛因及第二級毒品安非他命之犯行至為明灼。又被告前於八十
    七年間因施用毒品案件，經本院以八十七年度毒聲字第八０五號裁定送觀察、勒
    戒後，認無繼續施用毒品之傾向，經臺灣臺南地方法院檢察署檢察官以八十八年
    度偵緝字第一五號、八十八年度偵字第一九００號為不起訴處分確定在案，其後
    復因施用第二級毒品安非他命案件，經本院以八十八年度毒聲字第一六八六號裁
    定送觀察、勒戒後，認有繼續施用毒品之傾向，經本院以八十八年度毒聲字第一
    九八九號裁定令入戒治處所施以強制戒治一年，並由臺灣臺南地方法院檢察署檢
    察官提起公訴，經本院以前開八十九年度南簡字第五八六號判處有期徒刑三月確
    定，強制戒治部分，嗣經本院以八十八年度毒聲字第三四七九號裁定停止戒治，
    所餘戒治期間付保護管束，並於八十八年十二月三日停止強制戒治釋放出所，而
    於八十九年七月三日強制戒治付保護管束期滿，再因施用第二級毒品安非他命案
    件，經本院以九十二年度毒聲字第一七二一號裁定令入戒治處所，施以強制戒治
    一年，於九十二年十二月十二日入臺南戒治所執行，於九十三年一月九日因毒品
    危害防制條例修正適用釋放出所，並由臺灣臺南地方法院檢察署檢察官提起公訴
    ，經本院於九十二年十二月二日以九十二年度新簡字第五一八號判處有期徒刑五
    月，於同年十二月二十三日確定等情，有臺灣臺南地方法院檢察署檢察官刑案資
    料查註紀錄表及臺灣高等法院被告全國前案紀錄表各一份在卷可參。綜上所查，
    被告自白核與事實相符，本件事證明確，被告犯行堪以認定。
二、按毒品危害防制條例業於九十二年七月九日以總統華總一義字第０９２００１２
    １９３０號令修正公布全文三十六條，並自九十三年一月九日起施行。又按連續
    數行為而犯同一之罪名者，以一罪論，刑法第五十六條定有明文，則當連續犯罪
    之際，遇刑法有變更時，其一部涉及舊法，一部涉及新法者，即應依最後行為時
    之法律處斷，最高法院二十九年上字第三八六六號判例、最高法院八十二年臺非
    字第二四五號判決意旨可資參照。查海洛因為第一級毒品、安非他命為第二級毒
    品，毒品危害防制條例第二條第二項第一款、第二款分別定有明文。故核被告甲
    ○○所為，係犯毒品危害防制條例第十條第一項之施用第一級毒品罪及同條例第
    十條第二項之施用第二級毒品罪。被告施用時非法持有第一級毒品海洛因、第二
    級毒品安非他命之低度行為，已分別為其施用之高度行為所吸收，均不另論罪。
    又本件被告經本院以九十二年度毒聲字第一七二一號裁定令入戒治處所，施以強
    制戒治一年，於九十二年十二月十二日入臺南戒治所執行，隨即於九十三年一月
    九日因毒品危害防制條例修正適用釋放出所後，仍自九十三年三月間某日起至九
    十三年八月八日晚上八、九時許止，連續在臺南縣永康市○○街二十四巷七號之
    三住處，施用第一、二級毒品海洛因及安非他命多次，然被告僅入戒治所執行強
    制戒治療程未及一月，即因毒品危害防制條例修正適用釋放出所，就施用毒品者
    著眼於其病患性質及成癮性，故重在治療之過程，同一療程尚未完成而仍有施用
    毒品之行為，難認已戒除其毒癮，況被告於九十三年一月九日釋放出所後，隨即
    再於同年三月間再施用第一、二級毒品海洛因及安非他命，顯見被告之毒癮並未
    因短暫之強制戒治程序而戒除，其主觀上施用毒品之犯意係在繼續狀態中，並未
    因強制戒治而中斷其犯意，雖其客觀上受有強制戒治之事實，然不影響其主觀上
    對於其施用毒品犯行連續性之認識。是其先後多次施用第一、二級毒品之犯行，
    時間尚稱緊接，犯罪構成要件相同，均顯係基於概括犯意反覆為之，均為連續犯
    ，均應依刑法第五十六條之規定以一罪論，並依法加重其刑。至被告自九十三年
    三月間某日起至九十三年八月八日晚上八、九時許止，連續在臺南縣永康市○○
    街二十四巷七號之三住處，施用第一、二級毒品海洛因及安非他命多次之犯行，
    雖未據公訴人起訴，惟與業經起訴有罪部分之犯行，有連續犯裁判上一罪之關係
    ，已如前述，本院自得一併審理，附此敘明。又被告連續施用第一、二級毒品之
    犯行，其最後行為時既均為九十三年八月八日，揆諸前揭說明，應依其九十三年
    八月八日最後行為時之法律即應適用修正後毒品危害防制條例之規定處斷，附此
    敘明。又被告所犯上開二罪間，犯意各別，罪名互異，應予分論併罰。末查，被
    告前於八十三年間，因違反麻醉藥品管理條例案件，經臺灣臺中地方法院以八十
    二年度訴字第四三二八號判處有期徒刑五月確定，又於八十四年間，因違反麻醉
    藥品管理條例案件，經最高法院以八十四年度臺上字第三０一六號判處有期徒刑
    五年六月確定，經臺灣高等法院臺中分院以八十五年度聲字第三三八號裁定應執
    行有期徒刑五年十月確定，並經臺灣臺中地方法院檢察署檢察官以八十五年度執
    更字第一八一七號換發執行指揮書入監執行，於八十七年五月六日縮短刑期假釋
    出監，又於八十四年十月二十二日，因違反麻醉藥品管理條例案件經臺灣高等法
    院臺南分院以八十四年度上訴字第二００七號判處有期徒刑八月確定，嗣前開假
    釋經撤銷後，經臺灣臺南地方法院檢察署檢察官以八十八年度執更字第一三九三
    號執行指揮書執行殘刑二年十一月又十日，該有期徒刑八月經接續執行後，指揮
    書執畢日期為九十一年十一月十二日，另又於八十九年十一月二十日，因違反毒
    品危害防制條例案件，經本院以八十九年度南簡字第五八六號判處有期徒刑三月
    確定，接續前案執行，於九十一年十一月四日執行完畢，有臺灣臺南地方法院檢
    察署刑案資料查註紀錄表及臺灣高等法院被告全國前案紀錄表在卷可證，其受有
    期徒刑之執行完畢，五年以內再犯本件有期徒刑以上之罪，為累犯，應依刑法第
    七十條之規定遞加重其刑。爰審酌被告有如事實欄所載之施用毒品前科，猶不知
    悔改，再犯本件連續施用第一、二級毒品罪及其犯罪之動機、目的、手段、所生
    危害、施用毒品之期間、為警查獲仍再繼續施用毒品、犯罪後坦承犯行態度良好
    及施用毒品自戕身心等一切情狀，量處如主文所示之刑，並定其應執行刑，以資
    懲儆。
三、按查獲之第一、二級毒品，不問屬於犯人與否，均沒收銷燬之，毒品危害防制條
    例第十八條第一項前段定有明文。是以本件扣案之第一級毒品海洛因十九包，合
    計淨重二．二八公克；扣案之第二級毒品安非他命二十一包驗餘合計淨重三三．
    七０公克，均應宣告沒收銷燬之。至本件扣案之第一級毒品海洛因外包裝十九個
    合計重六．五公克及第二級毒品安非他命外包裝二十一個，均係用於包裹毒品，
    防其裸露、逸出、潮濕，便於持有藉以施用，核係被告所有供施用毒品所用之物
    ，又非屬毒品危害防制第十九條第一項規定應沒收之物，爰依刑法第三十八條第
    一項第二款規定，宣告沒收之（最高法院九十一年度臺上字第四０七六號、第四
    四一六號判決參照）。另扣案之空塑膠夾鏈袋六十七個及安非他命吸食器一組均
    係被告所有，供被告分別施用第一、二級毒品所用之物乙節，業據被告供明在卷
    （詳本院卷第三四頁），爰併依刑法第三十八條第一項第二款規定，宣告沒收之
    。
據上論斷，應依刑事訴訟法第二百九十九條第一項前段、第二百七十三條之一第一項
，毒品危害防制條例第十條第一項、第二項、第十八條第一項前段，刑法第十一條前
段、第五十六條、第四十七條、第三十八條第一項第二款、第五十一條第五款，判決
如主文。
本案經檢察官乙○○到庭執行職務。
中      華      民      國      九十三      年      九    月    十三    日
                                            臺灣臺南地方法院刑事第七庭
                                                法  官  陳金虎
右正本證明與原本無異。
如不服本判決，應於判決送達後十日內，向本院提出上訴狀。
                                                書記官  楊建新
中      華      民      國      九十三      年      九    月    十五    日
附錄法條：
毒品危害防制條例第十條：
施用第一級毒品者，處六月以上五年以下有期徒刑。
施用第二級毒品者，處三年以下有期徒刑。
